臺灣高等法院刑事判決
108年度上訴字第2864號
上  訴  人  
即  被  告  黃俊霖  




選任辯護人  謝子建律師(法扶律師)
上列上訴人即被告因違反毒品危害防制條例案件，不服臺灣臺北
地方法院107年度訴字第441號，中華民國108年6月26日第一審判
決（起訴案號：臺灣臺北地方檢察署107年度偵字第1286號），
提起上訴，本院判決如下：
    主  文
原判決關於附表一編號5所示之罪暨執行刑及沒收部分均撤銷。
黃俊霖犯如附表一編號5所示之罪，累犯，處如附表一編號5「主
文（即宣告刑）」欄所示之刑。
其他上訴駁回。
上開撤銷改判及上訴駁回所處之刑，應執行有期徒刑玖年。
扣案如附表二所示之物品均沒收之；未扣案如附表三所示之販賣
第二級毒品所得均沒收之，於全部或一部不能沒收或不宜執行沒
收時，均追徵其價額。
    事  實
一、黃俊霖明知甲基安非他命係毒品危害防制條例第2條第2項所
    管制之第二級毒品，依法不得販賣及持有，竟意圖營利，基
    於販賣第二級毒品之犯意，分別以其所持用之0000000000、
    0000000000號行動電話作為聯絡工具，各於如附表一編號1
    至5所示之時、地，以如附表一各編號所示之交易價格，將
    如附表一各編號所示交易數量之甲基安非他命交予李祈諦共
    5次。嗣經臺灣臺北地方檢察署檢察官指揮警方依法對黃俊
    霖持用之上開門號施以通訊監察，並於民國106年12月1日持
    原審106年度聲搜字第1461號搜索票，對於黃俊霖停放在臺
    北市○○區○○街00號前之車牌號碼0000-00號之車輛進行搜索
    ，扣得電子磅秤1臺、HTC廠牌之行動電話1支（含門號00000
    00000號之SIM卡1張）、LG廠牌之行動電話1支（含門號0000
    000000號之SIM卡1張）及TAIWANMOBILE廠牌之行動電話1支
    等物品，再於同日接續對黃俊霖位在新北市○○區○○路0段000
    號8樓住處進行搜索，亦扣得其所有之安非他命吸食器2組等
    物品，查悉上情。
二、案經新北市政府警察局新店分局移送臺灣臺北地方檢察署檢
    察官偵查起訴。
    理  由
壹、證據能力部分：
一、按刑事訴訟法第159條第1項規定：「被告以外之人於審判外
    之言詞或書面陳述，除法律有規定者外，不得作為證據」，
    係以被告以外之人（包括證人、鑑定人、告訴人、被害人及
    共同被告等）於審判外之言詞或書面陳述，屬傳聞證據，當
    事人無從直接對原供述者加以詰問，以擔保真實性，法院亦
    無從直接接觸而審酌證言之憑信性，而違背直接審理及言詞
    審理原則，除具必要性及信用性之情況外，原則上不認其具
    有容許性，自無證據能力；至所謂具必要性及信用性情況者
    ，例如刑事訴訟法第159條之1、之2、之3、之4、之5情形，
    例外認有證據能力，然指法院未於審判期日傳喚相關證人到
    庭，僅能據該等證人於審判外之陳述以為判斷之情形，始須
    就該等審判外之供述證據，嚴格依照刑事訴訟法第159條之1
    至之5所定要件，一一檢視各該證述之證據資格。倘法院據
    當事人聲請傳喚證人到庭接受檢辯雙方之交互詰問，無非已
    透過直接、言詞審理方式檢驗該證人先前證詞，當事人反對
    詰問權亦受到保障之情況下，除有其他法定事由（如：非基
    於國家公權力之正當行使所取得或私人非法取得，而有害公
    共利益，即以一般證據排除法則為判斷），應認透過交互詰
    問之程序檢驗，取得證據資格，亦即該等審判外之供述與審
    判中供述相符部分，顯構成具可信性之特別情狀，當然有證
    據資格（可據以強化該證人供述之可信度），其不符部分，
    則可作為檢視審判中供述可信與否之彈劾證據，應無不許之
    理。甚者，倘不符部分，係於司法警察、檢察事務官所作之
    供述，執為認定被告犯罪與否之積極證據，亦僅照刑事訴訟
    法第159條之2規定，斟酌該等審判外之供述作成之外部環境
    、製作過程、內容及功能等情況，認先前供述較可信，即可
    取得作為認定事實之證據資格（最高法院94年度台上字第25
    07號、95年度台上字第2515號判決意旨參照）。又該條所謂
    「與審判中不符」，係指該陳述之主要待證事實部分，自身
    前後之陳述有所不符，導致應為相異之認定，至於是否「具
    有可信之特別情況」，應依陳述時之外部客觀情況觀察，凡
    足以令人相信該陳述，虛偽之危險性不高，另綜合該陳述是
    否受到外力影響，陳述人之觀察、記憶、表達是否正確等各
    項因素而為判斷，另所謂「必要性」要件，乃指就具體個案
    案情及相關證據予以判斷，其主要待證事實之存在或不存在
    ，已無從再從同一供述者取得與先前相同之陳述內容，縱以
    其他證據替代，亦無由達到同一目的之情形（最高法院102
    年度台上字第1640號判決意旨參照）。
二、被告黃俊霖之辯護人於本院審理時雖辯稱：證人李祈諦於警
    詢及偵訊時之供述無證據能力云云，然查，證人李祈諦於10
    6年11月30日警詢時、同年12月1日偵訊時，均一致供稱本案
    毒品係向被告購買等語（見偵卷一第61-69頁、卷二第53、5
    4頁），迨至108年2月20日原審審理時，始改證稱：我是跟
    被告一起去找綽號「阿偉」的人購買毒品，毒品不是向被告
    購買的等語（見原審卷二第89-99頁），顯係就案情有重要
    關係之事項為不同之陳述。本院審酌證人李祈諦於警詢時之
    陳述，較於原審中之證述，距本案發生時較近，記憶自較深
    刻清晰，且可立即回想反應親身見聞體驗之事實，且於警詢
    時應較無心詳予考量供詞對自己或他人所生之利害關係，時
    間上亦不及權衡利害及取捨得失，且較無來自被告在場所生
    有形、無形之壓力，出於迴護被告之供證，亦較無與被告串
    謀而故為虛偽陳述之可能性，是證人李祈諦於警詢時所為證
    述之憑信性較高，顯具有特別可信之情況，復為證明被告於
    本案犯罪事實存否所必要（詳後述），依刑事訴訟法第159
    條之2規定，就不一致部分應認其於前揭警詢中證述有證據
    能力，而得採為本案之證據。另證人李祈諦於偵查中之證詞
    ，業經其結證在卷（見偵卷二第55頁），並於原審審判程序
    中到庭具結後進行交互詰問，足以保障被告之反對詰問權，
    顯無不可信之情形存在，當具有證據能力。
三、按被告以外之人於審判外之陳述，雖不符合刑事訴訟法第15
    9條之1至第159條之4之規定，但經當事人於審判程序同意作
    為證據，法院審酌該言詞陳述或書面陳述作成時之情況，認
    為適當者，亦得為證據；當事人、代理人或辯護人於法院調
    查證據時，知有第159條第1項不得為證據之情形，而未於言
    詞辯論終結前聲明異議者，視為有前項之同意；刑事訴訟法
    第159條之5第1項、第2項分別定有明文。本判決所引用之其
    餘供述證據資料，因檢察官、被告及辯護人均未爭執該等證
    據之證據能力，復未於言詞辯論終結前聲明異議，本院審酌
    該等證據作成時之情況，並無不宜作為證據或證明力明顯過
    低之情事，以之作為證據應屬適當，依刑事訴訟法第159條
    之5第2項之規定，均得作為證據。至本判決所依憑判斷之非
    供述證據，均與本案事實具有自然關聯性，亦查無有何違反
    法定程序取得之情形，或經偽造、變造所取得等證據排除之
    情形，且檢察官、被告及其辯護人對此部分證據能力均不爭
    執，故依刑事訴訟法第158條之4反面規定，均應具證據能力
    。
貳、認定事實所憑證據及理由：
一、訊據被告就其於如附表一所示之時、地，與證人李祈諦會面
    等情固坦承在案，惟矢口否認有販賣第二級毒品之犯行，辯
    稱：原審雖認為證人李祈諦警詢、偵查的證述較可信，實則
    證人李祈諦在檢、警偵訊時是生平第一次受搜索、扣押，面
    對家人的責難，第一時間全部推給合資的被告，是最快能夠
    脫身的方式，且其就毒品交易之時、地、交易、方式、價格
    ，陳述越具體明確，越顯現其係配合檢、警偵查時的需要，
    以求盡速脫離偵查程序，況被告跟證人李祈諦實際上是有相
    當嫌隙與糾葛，豈能輕信，此外，本件即便認為被告涉犯販
    賣毒品，依本件案情，對象固定同1人，金額極低，且被告
    自認本質並非營利，應有實務上法重情輕，酌予減刑之適用
    云云。經查：
  ㈠被告於如附表一編號1至5所示之時、地與證人李祈諦會面等
    情，業經被告坦承在案，並有證人李祈諦於警詢、偵訊及原
    審之證述（見偵卷一第61-69頁、卷二第52-54頁、原審卷二
    第89-99頁）、卷附之門號0000000000號、0000000000號行
    動電話與0000000000號行動電話之通訊監察譯文（見偵卷一
    第71-78頁）在卷可稽，復有外放之HTC廠牌之行動電話1支
    （含門號0000000000號之SIM卡1張）、LG廠牌之行動電話1
    支（含門號0000000000號之SIM卡1張）等扣案物品可佐，此
    部分事實，首堪認定。
  ㈡觀諸證人李祈諦於警詢時證稱：伊與被告持用門號000000000
    0號之行動電話聯繫後，駕車前往交易，關於通訊監察譯文
    所提及之「東西」、「朋友」及「男生」等字眼，均指甲基
    安非他命之交易無誤；伊於如附表一各編號所示之時、地，
    係以如附表一各編號所示之交易價格，購入如附表一各編號
    所示數量之甲基安非他命，並均以「當場面交」之交易方式
    為之，除非伊身上的錢不夠，伊才會改用匯款方式；伊於如
    附表一編號4所示之交易後，發現被告所給之數量不足，又
    於如附表一編號5所示之交易中，被告原欲交付之2公克甲基
    安非他命，亦因身上毒品僅剩1公克，故未當場給足等語（
    見偵卷一第62-69頁）。經核與其於偵訊中證稱：伊於案發
    期間係使用門號0000000000號之行動電話與被告聯繫；雙方
    之毒品交易模式，均為「一手交錢，一手交貨」；於如附表
    一編號4所示之毒品交易，竟發現被告交付之2包甲基安非他
    命，都不到1公克，但於事後補足；如附表一編號5所示之毒
    品交易中，伊原本要向被告購入2公克之甲基安非他命，但
    被告僅交給1公克，伊忘記是否當場交付價款，然已全數付
    清等語（見偵卷二第52-54頁）一致。參以證人李祈諦於接
    受員警之詢問及檢察官偵訊之時點，分別在「106年11月30
    日下午7時許」、「同年12月1日下午2時32分」，早於被告
    開始遭到員警搜索時即「同年12月1日下午4時許」，此有證
    人李祈諦之警詢、偵訊筆錄及新北市政府警察局新店分局之
    搜索扣押筆錄等在卷可稽（見偵卷一第31、59頁、卷二第51
    頁），實可想見證人李祈諦為上開證述時，較無受到被告或
    其他外來人事物干擾之可能。況就證人李祈諦於警詢及偵訊
    時之證述內容觀之，就被告進行毒品之交易時、地、方式、
    價格及數量等節，均陳述相當具體、明確，酌以證人李祈諦
    所述與自身攸關者，僅涉及施用第二級毒品之罪嫌，且於原
    審中又稱：伊認識被告較「阿偉」來的久，且未與被告發生
    糾紛或有其他金錢來往等語（見原審卷二第90頁），當無刻
    意虛構證詞誣陷被告，反於日後徒遭偽證罪責追究之可能，
    足認證人李祈諦上開證述應屬可信。
  ㈢反觀證人李祈諦嗣於原審時改證稱：伊認識1位在○○開檳榔攤
    、綽號叫「阿偉」的人，是被告介紹認識的，彼等會一起向
    「阿偉」拿毒品，前後共3、4次，有幾次是雙方約在他處碰
    面後，一起前往○○；伊於有一次聚會中，得知被告施用甲基
    安非他命，被告提及向「阿偉」購入毒品比較便宜，但伊對
    「阿偉」之人卻不是很熟悉；伊於警詢中曾表示係與被告一
    起去找「阿偉」合資購買毒品，只是沒有被員警記入筆錄；
    關於伊與被告於106年5月9日、同年6月5日、同年7月5日、
    同年9月25日及同年10月12日之通訊監察譯文，於內容上均
    與毒品交易有關，於檢察官訊問時所述之內容亦均無誤，至
    106年9月25日之交易中，關於毒品數量不足部分，則由「阿
    偉」補足；伊曾向員警表示係與被告一起向「阿偉」購入毒
    品；伊購入毒品的時間，通常與被告差不多，會以電話聯繫
    雙方購入毒品之數量、價格後，才一起去找「阿偉」，有一
    次約在○○錢櫃，也曾經約在被告家之附近，而「阿偉」的店
    是開在○○家樂福對面的全家便利商店附近，有幾次交易是彼
    等抵達「阿偉」所經營檳榔攤附近之後，才讓被告去找「阿
    偉」，亦曾與被告前往上開檳榔攤，由「阿偉」直接把毒品
    交予伊等語（見原審卷二第89-99頁），顯係將先前「雙方
    碰面係直接進行毒品交易」之證述，全盤翻異，另行演繹「
    與被告合資向阿偉購買」之情節，並否認前述毒品來源為被
    告乙事，惟稽之證人李祈諦此部分所證，除對於賣家「阿偉
    」之身分或外貌，於原審中無法多加描述外，甚至對如附表
    一各編號所示之各該交易經過及細節，亦多有遺忘而無法說
    明清楚。更何況，於原審勘驗證人李祈諦於警詢、偵訊時關
    於如附表一各編號所示各該毒品交易之證述錄音光碟後，未
    從中發現證人李祈諦曾提及「阿偉」之人，更遑論可指證該
    人為提供伊與被告之毒品上游乙情，此有原審108年4月19日
    勘驗筆錄附卷可稽（見原審卷二第143-170頁），足見證人
    李祈諦於原審證述時，對於主要交易之人事物之記憶，已相
    當模糊，亦無法證明其於警詢、偵訊筆錄製作過程中確有提
    過「阿偉」之人，是辯護人為被告辯稱：證人李祈諦於原審
    之證述較屬可信云云，難以採信。
  ㈣又被告於偵查中供稱：其與證人李祈諦一起出錢去買甲基安
    非他命，有時是一起去買，有時是其中1人去買，而合資購
    買進貨上會比較便宜；證人李祈諦有時會先給錢，有時候則
    是其先付帳，看買了多少錢，雙方再平分，但證人李祈諦的
    錢都不會按時支付；雙方未曾以一手交錢一手交貨之模式進
    行過，其與證人李祈諦是朋友；雙方常因合資金額不愉快，
    因證人李祈諦認為是他吃虧，認為其分的不對等語（見偵卷
    二第193、194頁）。然於原審中卻稱：其沒有直接拿毒品給
    證人李祈諦，雙方都是在如附表一所示之交易地點碰面後，
    才一起去○○家樂福對面全家便利商店旁的檳榔攤拿毒品；其
    與證人李祈諦合資購買，但其沒有經手證人李祈諦的錢，都
    是直接向雙方共同認識的賣家「阿偉」交易，現場一起談，
    一起向「阿偉」購買毒品，實際上是各自買各自的，而合資
    購買與單獨購買，進貨價格差蠻多的等語（見原審卷一第72
    頁、卷二第38頁）。可見被告雖稱：其與證人李祈諦共同向
    「阿偉」購買云云，然究僅係「一同前往『阿偉』所營之檳榔
    攤，再共同向『阿偉』議價」，還是「雙方一起或單獨推派其
    中1人與『阿偉』進行交易，再將購得毒品拿回2人均分」之交
    易情節，先後供述不一。再參以被告於原審中辯稱：如附表
    一編號3、5所示之交易，均未成功；於如附表一編號3所示
    之時、地，係招待證人李祈諦施用不到1克之甲基安非他命
    ，並非販賣毒品予證人李祈諦；於如附表一編號4所示之交
    易中，證人李祈諦拿取之毒品數量不足部分，係由其先補給
    證人李祈諦云云（見原審卷二第39、40頁），核與證人李祈
    諦之證述內容，均不一致。再者，被告與證人李祈諦固一同
    指證「阿偉」為提供彼等毒品之上游云云，然就渠等所稱「
    阿偉」經營檳榔攤之所在，經原審函請新北市政府警察局新
    店分局前往調查之結果，在上開地點雖發現「○○檳榔攤」一
    處，但該處攤位之經營者為案外人陳榮忠，並據稱案發期間
    無自稱「阿偉」員工之情，此有新北市政府警察局新店分局
    108年3月12日新北警店刑字第1083721742號函及其附件可稽
    （見原審卷二第135、136頁），嗣於本院審理時，亦經新北
    市政府警察局新店分局於109年1月15日以新北警店刑字第10
    83784481號函覆稱：「有關本案被告黃俊霖於警詢筆錄中皆
    未供稱其毒品來源，本案本分局無法追查，未能查獲其毒品
    上游」等語（見本院卷第207頁），顯見被告上開辯解不可
    採信。綜以上開證據資料，應認被告確於如附表一編號1至5
    所示之交易時、地，以如附表一各編號所示之交易價格及數
    量，販賣第二級毒品甲基安非他命予證人李祈諦共5次之交
    易事實，堪以認定。
  ㈤按販賣第二級毒品甲基安非他命係違法行為，非可公然為之
    ，並有獨特之販售路線及管道，復無公定價格，容易增減分
    裝份量，而每次買賣之價量，可能隨時依雙方關係深淺、資
    力、需求量及對行情之認知、來源是否充裕、查緝是否嚴緊
    ，購買者被查獲時供數購買對象之可能風險之評估等，而異
    其標準，非可一概而論，從而販賣之利得，一般除被告坦承
    犯行或價量明確外，委難察得實情，為販賣之人從價差或量
    差中牟利之方式雖異，然販賣行為在意圖營利則同一，況且
    ，眾所皆知毒品政府一向查禁森嚴，且予以重罰，衡諸常情
    ，非有利可圖，絕無平白甘冒被嚴重重罰高度風險交付毒品
    之理，是被告所為如附表一各編號所示之販賣第二級毒品犯
    行，於主觀上當有營利之意圖，甚為明確。
  ㈥綜上所述，被告及其辯護人所辯，均非可採。從而，本件事
    證明確，被告所為如附表一編號1至5所示之販賣第二級犯行
    ，均堪認定，應依法論科。
二、論罪：
  ㈠按所謂販賣行為，須有營利之意思，刑罰法律所規定之販賣
    罪，類皆為：(1)意圖營利而販入，(2)意圖營利而販入並賣
    出，(3)基於販入以外之其他原因而持有，嗣意圖營利而賣
    出等類型。著手乃指實行犯意，尚未達於犯罪既遂之程度而
    言，最高法院25年非字第123號判例謂以營利為目的將鴉片
    購入，其犯罪即經完成，不得視為未遂，所稱犯罪既遂，固
    不合時宜，但其顯係認為意圖營利而販入，即為本罪之著手
    。是從行為階段理論立場，意圖營利而販入，即為前述(1)
    、(2)販賣罪之著手，其中(3)之情形，則以另行起意販賣，
    向外求售或供買方看貨或與之議價時，或為其他實行犯意之
    行為者，為其罪之著手。而販賣行為之完成與否，胥賴標的
    物之是否交付作為既、未遂之標準。如此，脈絡清楚，既合
    法理，亦符社會通念（最高法院101年第6、7、10次刑事庭
    會議決議參照）。是核被告於如附表一編號1至5所為，均係
    犯毒品危害防制條例第4條第2項之販賣第二級毒品罪。被告
    持有第二級毒品甲基安非他命之低度行為，均分別為販賣第
    二級毒品甲基安非他命之高度行為吸收，均不另論罪。又被
    告所犯之如附表一編號1至5所示之各罪，犯意各別，且行為
    互殊，應予分論併罰。
  ㈡被告前於105年間，因違反毒品危害防制條例案件，經臺灣新
    北地方法院以105年度簡字第3540號判決處有期徒刑4月、拘
    役30日確定，並於106年1月6日（原判決誤載為105年7月25
    日逕予更正）易科罰金執行完畢等情，有本院被告前案紀錄
    表在卷可稽，其於上開徒刑執行完畢後，5年以內故意再犯
    本案有期徒刑以上之各罪，均累犯，皆應依刑法第47條第1
    項規定加重其刑。惟其所犯毒品危害防制條例第4條第2項販
    賣第二級毒品罪之法定刑為「無期徒刑或7年以上有期徒刑
    ，得併科新臺幣1千萬元以下罰金」，是依刑法第65條第1項
    之規定，無期徒刑部分不得加重；至司法院釋字第775號解
    釋，依其解釋文及理由之意旨，係指構成累犯者，不分情節
    ，一律加重最低本刑，於不符合刑法第59條所定要件之情形
    下，致發生行為人所受之刑罰超過其所應負擔罪責之個案，
    不符罪刑相當原則，於此範圍內，在修正前，為避免發生上
    述罪刑不相當之情形，法院就該個案應裁量是否加重最低本
    刑；依此，該解釋係指個案應量處最低法定刑，又無法適用
    刑法第59條在內減輕規定之情形，法院應依此解釋意旨裁量
    不予加重最低本刑，而本案依被告累犯及犯罪情節，加重最
    低本刑亦無不符罪刑相當原則之情事，自無上開解釋之適用
    ，均併此敘明。
三、撤銷改判部分：
  ㈠原審就附表一編號5所示部分對被告論罪科刑，固非無見，惟
    查：證人李祈諦於警詢時陳稱：「（問：現警方提示106年1
    0月12日你與霖仔之通訊監察譯文【共6通】內容中所言是否
    屬實？其中譯文內容你向霖仔所言『你先拿一些給我可以嗎』
    意思為何？是否為你向他購買毒品安非他命？）屬實。一些
    是指1公克，因為那次要跟他買2公克，但他只剩1公克。是
    。」、「（問：續上問，該次有無完成交易？於何處交易？
    以多少代價購買多少數量之毒品？）有。○○家樂福對面的全
    家便利商店。我以新台幣3000向他購買2公克毒品安非他命
    ，只是當天他先拿1公克給我」等語（見偵卷一第68頁）；
    及其於偵訊時證稱：「（問：【提示106.10.12，00：08-01
    ：45監聽譯文】這是在講什麼？）這次是約在○○家樂福附近
    的全家便利商店，這次原本是要買2公克的安非他命，但他
    只有先給我1公克的安非他命…」等語（見偵卷二第54頁），
    可見被告此次販賣第二級毒品安非他命予證人李祈諦之數量
    應僅有1公克，原審未予詳查，遽認此次毒品交易之數量為2
    公克，認定事實顯與事證不符，尚有違誤。
  ㈡按數罪併罰定應執行刑，係出於刑罰經濟與責罰相當之考量
    ，並非予以犯罪行為人或受刑人不當之利益，為一種特別的
    量刑過程，相較於刑法第57條所定科刑時應審酌之事項係對
    一般犯罪行為之裁量，定應執行刑之宣告，乃對犯罪行為人
    本身及所犯各罪之總檢視，除應考量行為人所犯數罪反應出
    之人格特性，並應權衡審酌行為人之責任與整體刑法目的及
    相關刑事政策，在量刑權之法律拘束性原則下，依刑法第51
    條第5款之規定，採限制加重原則，以宣告各刑中之最長期
    為下限，各刑合併之刑期為上限，但最長不得逾30年，資為
    量刑自由裁量權之外部界限，並應受法秩序理念規範之比例
    原則、平等原則、責罰相當原則、重複評價禁止原則等自由
    裁量權之內部抽象價值要求界限之支配，以使輕重得宜，罰
    當其責，俾符合法律授與裁量權之目的，以區別數罪併罰與
    單純數罪之不同，兼顧刑罰衡平原則（最高法院100年度台
    抗字第962號裁定意旨參照）。查本件原審並未說明衡酌刑
    度之理由，即將被告上開所犯各罪所處之刑，定其應執行為
    有期徒刑20年，亦有未洽。
  ㈢又扣案之電子磅秤1臺，業據被告於本院審理時陳稱有用來秤
    毒品並分給證人李祈諦等語（見本院卷第189頁），堪認為
    本件販賣毒品所用之物，原審漏未依毒品危害防制條例第19
    條第1項之規定宣告沒收，容有不當。
  ㈣被告上訴意旨否認犯罪，固無理由，然被告請求就執行刑酌
    定輕刑部分，則非無理由，且原判決既有上開可議之處，自
    應由本院將原判關於附表一編號5所示之罪暨執行刑及沒收
    部分均予撤銷。爰審酌被告明知甲基安非他命對人體之危害
    性，仍圖一己私利而販賣之，無視政府反毒政策及宣導，其
    行為足以助長毒品之氾濫，並戕害他人身心，危害社會治安
    及善良風氣甚大，實屬嚴重不法行為，兼衡以其交易之對象
    僅為其友人1人，且交易次數非多，亦非價昂量大，規模有
    限，再參以被告之犯後態度、素行、犯罪動機、目的、手段
    ，暨考量被告自稱高中畢業學歷之智識程度，案發時從事服
    務業為生，每月收入約數千元，不足部分則由家中支應，與
    母親同住，但無須扶養家人之家庭生活狀況等一切情狀，就
    附表一編號5所示之罪，量處有期徒刑7年6月；並與下述上
    訴駁回部分所處之刑，依刑法第51條第5款所定之外部性界
    限，適用量刑之限制加重原則，並為貫徹量刑公平正義之理
    念，考量被告所犯販賣第二級毒品之對象僅李祈諦1人，交
    易數量及犯罪所得非鉅，各次販賣第二級毒品罪之方式與態
    樣並無二致，犯罪類型之同質性較高，復按諸比例原則、平
    等原則、罪刑相當原則、重複評價禁止原則等要求，就本案
    整體犯罪之非難評價、各行為所侵害法益之非專屬性，且具
    同質性、密切性，次數雖共5次，惟犯罪規模有限予以綜合
    判斷，暨斟酌被告犯罪行為之不法與罪責程度、對其施以矯
    正之必要性，且為適度反應罪之嚴重性及貫徹刑法公平正義
    之理念，依法酌定被告就附表一編號1至5所示之5罪所處之
    刑，定其應執行刑為有期徒刑9年，以資懲儆（沒收部分詳
    下述）。
四、上訴駁回部分（即附表一編號1至4部分）：
  ㈠原審以被告此部分犯罪明確，而適用毒品危害防制條例第4條
    第2項、第19條第1項，刑法第11條、第47條第1項、第38條
    之1第1項、第3項、第40條之2第1項之規定，並說明審酌被
    告均明知甲基安非他命對人體之危害性，仍圖一己私利而販
    賣之，無視政府反毒政策及宣導，其行為足以助長毒品之氾
    濫，並戕害他人身心，危害社會治安及善良風氣甚大，實屬
    嚴重不法行為，兼衡以其交易之對象僅為其友人，且交易次
    數非多，亦非價昂量大，規模有限，再參以被告之犯後態度
    、素行、犯罪動機、目的、手段，暨考量被告自稱高中畢業
    學歷之智識程度，案發時從事服務業為生，每月收入約數千
    元，不足部分則由家中支應，與母親同住，但無須扶養家人
    之家庭生活狀況等一切情狀，各量處如附表一編號1至4所示
    之刑，認事用法，尚無違誤，量刑亦均屬妥適。
  ㈡被告上訴意旨雖請求依刑法第59條予以減輕其刑云云，惟按
    犯罪之情狀顯可憫恕，認科以最低度刑仍嫌過重者，得酌量
    減輕其刑，刑法第59條固定有明文。惟此酌量減輕其刑，必
    須犯罪另有特殊之原因與環境，在客觀上足以引起一般同情
    ，縱宣告法定最低度刑，猶嫌過重者，始有其適用。經查，
    被告所涉販賣第二級毒品罪，所為不惟危害國民健康，影響
    社會風氣，係助長毒品流通之嚴重不法行為，客觀上實未見
    被告就前開犯行有何犯罪之特殊原因與環境，其情節並無顯
    可憫恕之處；且被告所犯附表一所示之5次販賣第二級毒品
    犯行，經本院定應執行刑為有期徒刑9年，業已大幅減輕刑
    度，期以罪責相當，再者，本件亦未因被告供出毒品來源而
    查獲之情，已如前述，是被告就本案販賣第二級毒品等犯行
    ，均無何科以最低刑度仍有情輕法重，顯可憫恕之情形，自
    無依刑法第59條規定予以酌減其刑之餘地，是被告此部分上
    訴，並無理由，應予駁回。
五、沒收部分：
  ㈠被告所有之HTC廠牌之行動電話1支（含門號0000000000號之S
    IM卡1張）、LG廠牌之行動電話1支（含門號0000000000號之
    SIM卡1張）、電子磅秤1臺，均供聯絡或秤重本案販賣第二
    級毒品所用之物，且為被告所有，經其供述甚詳（見原審卷
    二宗第198頁、本院卷第185、186、189頁），且如宣告沒收
    ，尚無刑法第38條之2第2項所定「過苛之虞」、「欠缺刑法
    上之重要性」或「為維持受宣告人生活條件之必要」情形，
    自應依毒品危害防制條例第19條第1項規定，不問屬於被告
    與否，均於主文第5項下為沒收之宣告。至該行動電話暨上
    開門號之SIM卡既已扣案，即得直接「原物沒收」，則不生
    追徵其價額之問題，乃屬當然。
  ㈡被告於如附表一所示之販賣第二級毒品犯行，業認定其分別
    收取如附表三所示之金錢對價，均依刑法第38條之1第1項、
    第3項規定，諭知沒收或追徵其價額。
  ㈢被告所有之TAIWANMOBILE廠牌之行動電話1支及安非他命吸食
    器2組，固為被告所有，然與本案無涉（見原審卷二第197、
    198頁），爰不於本案宣告沒收，附此敘明。
據上論斷，應依刑事訴訟法第368條、第369條第1項前段、第364
條、第299條第1項前段，毒品危害防制條例第4條第2項、第19條
第1項，刑法第11條、第47條第1項、第51條第5款、第38條之1第
1項、第3項、第40條之2第1項，判決如主文。
本案經檢察官郭進昌提起公訴，檢察官董怡臻到庭執行職務。
中    華    民    國    109   年    2     月    13    日
                  刑事第二十三庭審判長法  官  李釱任
                                      法  官  連育群
                                      法  官  崔玲琦
以上正本證明與原本無異。
如不服本判決，應於收受送達後20日內向本院提出上訴書狀，其
未敘述上訴之理由者並得於提起上訴後20日內向本院補提理由書
（均須按他造當事人之人數附繕本）「切勿逕送上級法院」。
                                      書記官  李政庭
中    華    民    國    109   年    2     月    13    日

附錄：本案論罪科刑法條全文
毒品危害防制條例第4條
製造、運輸、販賣第一級毒品者，處死刑或無期徒刑；處無期徒
刑者，得併科新臺幣2千萬元以下罰金。
製造、運輸、販賣第二級毒品者，處無期徒刑或7年以上有期徒
刑，得併科新臺幣1千萬元以下罰金。
製造、運輸、販賣第三級毒品者，處7年以上有期徒刑，得併科
新臺幣7百萬元以下罰金。
製造、運輸、販賣第四級毒品者，處5年以上12年以下有期徒刑
，得併科新臺幣3百萬元以下罰金。
製造、運輸、販賣專供製造或施用毒品之器具者，處1年以上7年
以下有期徒刑，得併科新臺幣1百萬元以下罰金。
前五項之未遂犯罰之。

附表一：
編號 交易時間 交易地點及方式 交易價格（新臺幣，下同）及毒品數量 交易對象 主文（即宣告刑） 1 民國106年5月9日下午7時7分許 臺北市○○區○○○路與○○○路交岔口附近之麥當勞餐廳內 5,000元購入甲基安非他命3公克 李祈諦 黃俊霖犯販賣第二級毒品罪，累犯，處有期徒刑柒年拾月。 2 106年6月5日下午10時46分許 新北市○○區樂華夜市附近之錢櫃KTV門口 3,000元購入甲基安非他命2公克 同上 黃俊霖犯販賣第二級毒品罪，累犯，處有期徒刑柒年陸月。 3 106年7月5日凌晨1時20分許 新北市○○區○○路0段000號地下室 3,000元購入甲基安非他命2公克 同上 黃俊霖犯販賣第二級毒品罪，累犯，處有期徒刑柒年陸月。 4 106年9月25日凌晨0時50分許 新北市○○區○○○路與○○路口 3,000元購入甲基安非他命2公克 同上 黃俊霖犯販賣第二級毒品罪，累犯，處有期徒刑柒年陸月。 5  106年10月12日凌晨1時45分許 新北市○○區○○路000號家樂福量販店對面之全家便利商店 3,000元購入甲基安非他命1公克 同上 黃俊霖犯販賣第二級毒品罪，累犯，處有期徒刑柒年陸月。 

附表二：
編號 扣案之物品名稱及數量 1 HTC廠牌之行動電話壹支（含門號○○○○○○○○○○號之SIM卡壹張） 2  LG廠牌之行動電話壹支（含門號○○○○○○○○○○號之SIM卡壹張） 3 電子磅秤1臺 

附表三：
編號 被告販賣第二級毒品之事實 販賣毒品之所得（新臺幣，下同） 1   如附表一編號1所示   5,000元 2   如附表一編號2所示   3,000元 3   如附表一編號3所示   3,000元 4   如附表一編號4所示   3,000元 5   如附表一編號5所示   3,000元